【裁判字號】    89,自,3
【裁判日期】    890525
【裁判案由】    恐嚇等
【裁判全文】
臺灣澎湖地方法院刑事判決                              八十九年度自字第三號
    自  訴  人  庚○○
    被      告  辛○○
右列被告因恐嚇等案件，經自訴人提起自訴，本院判決如左：
    主  文
辛○○被訴使人為奴隸罪部分自訴不受理。
被訴其餘部分均無罪。
    理  由
壹、自訴意旨略稱：被告辛○○於八十八年十二月二十三日晚間七時二十分許，參加
    國立澎湖海事管理專科學校（下稱澎湖海專）在澎湖縣馬公市○○路十五之六號
    壬○○○所舉行之慶生餐敘，被告於席間敬酒時見到自訴人庚○○，竟手指自訴
    人辱罵：「庚○○我要找你算帳，我看你不順眼」、「全澎湖海專只有我敢修理
    你」、「你宏幹、你爛磨什小、我會叫十幾個小鬼列隊修理你，給你好看，你給
    我注意」，嗣又繼續口出髒話侮辱恐嚇自訴人，並彎起手臂指著肌肉顯示其暴力
    意圖稱：「Muscle is power」，繼又擅自更改自訴人姓氏侮辱自訴人叫嚷：「
    我是黃昱元、我是黃昱元」，再對丁○○、癸○○兩位老師說：「如果庚○○欺
    負你，告訴我，我會好好修理他」。被告所為，顯涉刑法第三百零九條、第三百
    零五條、第三百零四條、第一百五十一條、第二百九十六條（自訴狀誤繕為第三
    百九十六條）之罪嫌等語。
貳、自訴不受理部分：
一、按刑事訴訟法第三百十九條第一項規定犯罪之被害人始得提起自訴，而所謂犯罪
    之被害人，應以犯罪而直接被害之人為限，此有司法院院字第一三Ｏ六號解釋可
    資參照。又不得提起自訴而提起者，應諭知不受理之判決，刑事訴訟法第三百三
    十四條定有明文。
二、自訴意旨雖以：被告於前揭時地，對證人丁○○、癸○○稱：「庚○○欺負你，
    告訴我，我會好好修理他」，把二人視為幫派小弟，妨害二人人格自由，被告涉
    嫌觸犯刑法第二百九十六條之使人為奴隸罪云云。惟就自訴人所指述之情節觀察
    ，被告倘有此一行為，犯罪之被害人應為證人丁○○、癸○○二人，亦非自訴人
    。揆諸前開說明，此部分即不得提起自訴，自應為不受理判決之諭知。
參、無罪部分
一、按犯罪事實應依證據認定之，無證據不得推定其犯罪事實，刑事訴訟法第一百五
    十四條定有明文。又事實之認定，應憑證據，如未能發現相當證據，或證據不足
    以證明，自不能以推測或擬制之方法，以為裁判基礎，最高法院四十年台上字第
    八六號判例可資參照。
二、訊據被告辛○○堅決否認有自訴人所指之犯行，並辯稱：其參加餐會當時，雖曾
    至各桌敬酒，且與同仁開玩笑，但絕無侮辱、恐嚇自訴人之行為等語。
三、經查：自訴人所指陳之事實，雖據其提出簽呈一件、教師申訴評議委員會函一份
    、教師申訴評議委員會組織及評議要點一份、錄音帶一捲為證，並聲請本院訊問
    證人丙○○、己○○、乙○○、甲○○、蔡清喜、癸○○、丁○○、戊○○等人
    ，惟依據本院審酌相關證據之結果：
（一）自訴人所提出之簽呈一件，係自訴人自己做成，核與自訴人自訴意旨相當，並
      未就本案被告犯嫌有何進一步之證明。而就自訴人所提教師申訴評議委員會函
      、教師申訴評議委員會組織及評議要點各一份之內容觀查，上開文件係澎湖海
      專受理自訴人前述簽呈後之處理經過，屬本案事後海專校內之處理流程，亦與
      本案待證事實無關，均不得據之為被告不利益之推斷。
（二）自訴人另提出錄音帶一捲，欲證明被告案發之後有教唆證人偽證之事實。但該
      錄音帶既屬事後作成，即無從證明案發當時之情況，僅能動搖證人證言之真實
      性及被告供述之可信度。然則，刑事訴訟程序中證人證言之真實性，係以刑法
      上偽證罪之處罰作為擔保。因此，被告與證人縱有所接觸甚或對證言表示某種
      期待，並不當然減損證言之憑信性，仍應由本院綜合全案事證，依據經驗法則
      及論理法則對證人之證言予以評價。
（三）又本院傳訊當日在場之相關證人蔡清喜、黃國光、陳元陽、己○○、甲○○、
      張東周、丙○○、乙○○、丁○○、戊○○，經渠等具結後，相關之證言分別
      摘要如下：
      １、證人蔡清喜證稱：「被告當時過來敬酒，被告與自訴人互相在調侃，我認
          為當時那種情況是很普通之情形，至於調侃什麼內容我沒有聽清楚，當時
          二人沒有發生衝突。」、「當天被告已有酒意，並沒有注意聽到被告以三
          字經或粗話辱罵自訴人」等語。
      ２、證人黃國光證稱：「吃飯時我在，被告到自訴人桌敬酒時，我沒有全程在
          場，但有一小段時間我有到該桌去，當時被告與自訴人都在該桌，我沒有
          聽到被告辱罵或恐嚇自訴人。」、「當時我沒有聽到被告有恐嚇或侮辱的
   行為，只是我感覺氣氛有點僵，如果再發展下去，擔心會有不愉快事情發
          生，所以我才請自訴人不要與被告有調侃或挑釁的言語」等語。
      ３、證人陳元陽證稱：「整個晚上沒有感覺到有不愉快的氣氛，也沒有聽到被
          告侮辱或恐嚇自訴人。」等語。
      ４、證人甲○○證稱：「當天我好像有與自訴人同桌，我是提早離席，在席中
          沒有印象被告對自訴人有恐嚇或辱罵之行為，好像也沒有看到校長因同事
          爭吵，而出面排解。」等語。
      ５、證人己○○證稱：「我沒有看到被告到自訴人所坐的桌子去。」、「當天
          我人不舒服，所以沒有注意到其他事情（指聽到被告辱罵三字經）。」等
          語。
      ６、證人即壬○○○負責人張東周證稱：「當時我人在櫃檯內，不知道有發生
          爭執，我在櫃檯內沒有辦法看到被告他們在吃飯的情形，因為他們是在包
          廂內，如果客人有不愉快的情形或有爭端，我的職員會向我報告。」等語
          。
      ７、證人丙○○證稱：「我知道他們（指自訴人與被告）之間有不愉快，我當
          時人在場吃飯，有看到他們有不愉快情形，時間久了，我有些忘記了。」
          、「我不能記清楚他們之間講什麼話，我的記憶就是他們之間確實有不愉
          快。沒有記憶有髒話或恐嚇的字句」等語。
      ８、證人乙○○證稱：「我當場沒有看到也沒有聽到被告與自訴人的爭執」等
          語。
      ９、證人丁○○證稱：「有看到他們之間的不愉快情形，當時被告過來我們這
          裡敬酒，他當時有酒意，講話有些顛三倒四的醉話，他講的內容我不太記
          得。」等語。
      10、證人戊○○證稱：「我本來與自訴人同桌，但是後來我到校長那桌敬酒，
          不知道他們之間有發生什麼不愉快，事後到學校聽人家講他們之間有不愉
          快的情形。」、「當天沒有聽到被告辱罵或污辱自訴人的言詞」等語。
（四）本院斟酌全辯論意旨及前述調查證據之結果，認被告於八十八年十二月二十三
      日晚間參加海專聚會時，確因飲酒關係，曾與自訴人發生言語上之不愉快﹔惟
      就以上十名在場證人之證述以觀，並無確切證據，足資證明被告有妨害秩序、
      妨害自由、妨害名譽等犯行。此外，復查無其他積極證據足認被告犯罪，自不
      能徒憑與證人證述不相符合之自訴人指述，遽入被告於罪，本案既屬不能證明
      被告犯罪，即應為無罪判決之諭知。
據上論斷，應依刑事訴訟法第三百三十四條、第三百四十三條、第三百零一條第一項
，判決如主文。
中    華    民    國      八十九      年      五      月    二十五    日
                            臺 灣 澎 湖 地 方 法 院 刑 事 庭
                                  法      官  陳    介    安
右正本證明與原本無異。
如不服本判決，應於送達後十日內，向本院提出上訴狀（須附繕本）。
中    華    民    國      八十九      年      五      月    二十六    日
                                  書  記  官  林    德    盛


司法院資訊處製作；財團法人民間司法改革基金會備份。
